臺灣臺中地方法院刑事判決
111年度訴字第1471號
公  訴  人  臺灣臺中地方檢察署檢察官
被      告  林冠泯




上列被告因詐欺案件，經檢察官提起公訴（111年度偵字第26960
號），本院判決如下：
    主  文
乙○○犯三人以上共同詐欺取財罪，處有期徒刑壹年壹月。
    事  實
一、乙○○於民國110年6月4日，因在臉書平臺瀏覽求職資訊，而
    見真實姓名年籍不詳，綽號「鄭仁豪」所刊登之「景騰物流
    」求職廣告，即透過通訊軟體LINE與真實姓名年籍不詳、暱
    稱「小文」之成年人聯繫，乙○○依其智識程度及社會生活經
    驗，應可預見依指示前往各地之便利超商領取包裹，並加以
    轉寄，內容極為單純，是倘非運送之物件事涉不法，寄件者
    實無需刻意給付每日新臺幣（下同）1,600元至1,800元不等
    之高額報酬，委請他人領取與轉寄包裹，故而可預見包裹內
    極可能裝有詐欺集團遂行詐欺犯行所需之人頭帳戶存摺、提
    款卡等犯罪工具，且預見「小文」恐係詐欺集團成員，倘依
    「小文」指示領取及轉交包裹（俗稱收簿手），恐成為犯罪
    集團之一環而遂行詐欺取財犯行，同時其亦可能因此即參與
    含其在內所組成3人以上、以實施詐術為手段、具持續性或
    牟利性之有結構性詐欺集團組織（下稱本案詐欺集團，乙○○
    涉犯參與犯罪組織之犯行，業經臺灣高等法院臺中分院111
    年度金上訴字第1506、1507號、111年度上訴字第1504、150
    5、1508號判決在案）。詎乙○○竟為賺取不法報酬，於加入
    本案詐欺集團期間，基於縱所領取之包裹內含人頭帳戶、提
    款卡等遂行詐欺犯罪所需物件亦不違反其本意之三人以上共
    同詐欺取財之不確定故意，與「小文」及其他所屬不詳詐欺
    集團成員，共同意圖為自己不法之所有，基於三人以上共同
    詐欺取財之犯意聯絡，先由本案詐欺集團某不詳成員，透過
    臉書暱稱「陳偉芸」在臉書平臺張貼就業訊息，俟丁○○瀏覽
    該徵才廣告後，另依「陳偉芸」指示，與通訊軟體LINE暱稱
    「黃錦鴻」聯繫接洽，「黃錦鴻」乃對丁○○佯稱：提供三個
    金融帳戶資料可獲得2萬5,000元之報酬云云，致丁○○陷於錯
    誤，遂於110年6月12日下午4時50分許，將其申辦所有之台
    新國際商銀帳號00000000000000號帳戶、合作金庫銀行帳號
    0000000000000000號帳戶、台北富邦銀行帳號000000000000
    號帳戶之金融卡共3張，使用便利超商「店到店」方式，寄
    送至址設桃園市○○區○○街00號統一便利超商雙慶門市後（丁
    ○○涉犯幫助詐欺取財等罪嫌，業經臺灣宜蘭地方檢察署檢察
    官以110年度偵字第5679號為不起訴處分），「小文」即以L
    INE告知乙○○取件地點及取件人之姓名、手機號碼等訊息，
    乙○○則循「小文」指示，於110年6月14日，自臺中市出發，
    並在桃園高鐵站搭乘由不知情之沈榮田所駕駛車牌號碼000-
    0000號營業小客車，前往上址統一便利超商雙慶門市，領取
    丁○○寄出內含金融帳戶提款卡之包裹，復搭乘上開沈榮田駕
    駛之車輛，前往桃園市○○區○○○○號南崁長榮站，將該包裹轉
    寄至高雄市之空軍一號高雄站。嗣經丁○○發覺其帳戶已遭警
    示，乃報警處理，始循線查悉上情。
二、案經桃園市政府警察局桃園分局報告臺灣桃園地方檢察署陳
    請臺灣高等檢察署檢察長令轉臺灣臺中地方檢察署檢察官偵
    查起訴。
    理  由
一、本判決下列引用之言詞及書面陳述等各項證據資料，關於被
    告以外之人於審判外陳述之傳聞供述證據，檢察官、被告於
    審判程序中均同意作為證據使用，或知有傳聞證據之情形而
    未於言詞辯論終結前聲明異議（本院卷第79至80、134至136
    頁），本院審酌該等證據作成時之情況，並無取證之瑕疵或
    其他違法不當之情事，且與待證事實具有關聯性，應均具有
    證據能力。其餘認定本案犯罪事實之非供述證據，經查並無
    違反法定程序取得之情，依刑事訴訟法第158條之4規定反面
    解釋，亦應具證據能力。
二、認定犯罪事實所憑證據及理由：
（一）上開犯罪事實，業據被告乙○○於本院審理中坦承不諱（本
      院卷第134、138頁），復經證人即被害人丁○○於警詢中指
      訴綦詳（偵一卷第27至31頁），核與證人沈榮田於警詢中
      之陳述大致相符（偵一卷第33至35頁），並有被告國泰世
      華商業銀行帳號000000000000號帳戶開戶基本資料、存款
      交易明細、存摺內頁交易明細（偵一卷第37至41頁）、合
      作金庫商業銀行九如分行110年9月23日合金九如字第1100
      923001號函暨檢附之帳號0000000000000號帳戶開戶基本
      資料、存款交易明細（偵一卷第43至53頁）、被告110年6
      月14日提領包裹之監視器錄影畫面翻拍照片（偵一卷第55
      頁）、被告行動電話通訊軟體LINE與暱稱「小文」之對話
      訊息內容翻拍照片（偵一卷第57至62頁）、通聯調閱查詢
      單（偵一卷第65、69至71頁）、桃園市政府警察局桃園分
      局查訪調查表、電子郵件（偵一卷第73至75頁）、統一便
      利商店包裹查詢代碼、貨態追蹤紀錄列印、代收款專用繳
      款證明及包裹翻拍照片2張（偵一卷第77至81頁）、露天
      拍賣網頁列印（偵一卷第83頁）、被害人丁○○合作金庫金
      融卡翻拍照片3張（偵一卷第85頁）、被害人丁○○行動電
      話通訊軟體LINE之對話訊息內容翻拍照片、行動電話聯絡
      人翻拍照片（偵一卷第87至111、115頁）、車牌號碼000-
      0000號車輛詳細資料報表（偵一卷第117頁）、被害人丁○
      ○提出之內政部警政署反詐騙案件紀錄表、金融機構聯防
      機制通報單（偵一卷第119頁）在卷可參，足認被告之自
      白核與事實相符，堪以採信。
（二）按共同實行犯罪行為之人，在共同意思範圍以內，各自分
      擔犯罪行為之一部，彼此協力、相互補充以達其犯罪之目
      的者，即應對於全部所發生之結果，共同負責，故不以實
      際參與犯罪構成要件行為或參與每一階段之犯罪行為為必
      要。又共同正犯之意思聯絡，原不以數人間直接發生者為
      限，即有間接之聯絡者，亦包括在內（最高法院107年度
      台上字第4444號判決意旨參照）。經查，本件被告固未親
      自對被害人丁○○實施詐術，對丁○○受騙經過亦非知悉，然
      現行詐欺集團於犯罪之分工上極為精細，分別有蒐集人頭
      帳戶之人（即如被告）、實施詐術之機房人員及提款之車
      手人員等各分層成員，以遂行本件犯行而牟取不法所得，
      集團成員間固未必彼此有所認識或清楚知悉他人所分擔之
      犯罪分工內容，然此一間接聯絡犯罪之態樣，正係具備一
      定規模犯罪所衍生之細密分工模式，參與犯罪者透過相互
      利用彼此之犯罪角色分工，而形成一個共同犯罪之整體以
      利犯罪牟財。而被告既對參與詐欺集團而遂行本案詐欺犯
      行具有不確定故意，堪認其對集團成員彼此間可能係透過
      分工合作、互相支援以完成詐欺取財之犯罪行為一節當有
      所預見，縱被告未與其他負責實施詐騙之集團成員謀面或
      聯繫，亦未明確知悉集團內負責其他層級分工之其他成員
      身分及所在，此僅係詐欺集團細密分工模式下之當然結果
      ，被告既以自己共同犯罪之意思，相互支援及分工合作，
      以達上揭犯罪之目的，自應就所參與犯罪之全部犯罪結果
      共同負責。
（三）綜上所述，本案事證明確，被告上開犯行堪以認定，應依
      法論科。
三、論罪科刑：
（一）核被告所為，係犯刑法第339條之4第1項第2款之三人以上
      共同詐欺取財罪。
（二）被告與「小文」及本案詐欺集團所屬其他真實姓名不詳成
      員等人間，就上開犯行有犯意聯絡及行為分擔，應論以共
      同正犯。
（三）爰審酌被告身體四肢健全，卻不思以正當途徑謀取生活所
      需，無視詐騙集團對社會危害之鉅，竟為賺取不法利益，
      率爾允諾擔任領取包裹之取簿手，與其他詐欺集團成員分
      工合作，領取、轉寄被害人寄送之包裹，使詐欺集團之詐
      騙計畫得以順利遂行，不僅使他人之財產權受到嚴重侵害
      且難以追償，同時破壞社會治安與金融秩序，重創人與人
      間之信任基礎，亦助長詐騙集團之猖獗，所生危害非輕，
      益見其法治觀念淡薄，所為殊值非難；惟考量被告終能於
      本院審理中坦認犯行，非毫無悔意，態度尚可；另斟酌被
      告係負責被動聽從指示領取包裹，所涉非屬集團內部之籌
      謀規劃等核心事務，層級非高，兼衡被告之犯罪動機與目
      的、犯罪手段、前科素行、所獲利益（詳後述）、本案未
      與被害人丁○○達成和解，暨其於本院審理時自陳大學畢業
      、目前在台積電做工程外包工作、日薪約1,500元、已離
      婚、育有1名未成年子女、由前妻照顧、需負擔扶養費用
      等語（本院卷第139頁）之智識程度、經濟與家庭生活狀
      況等一切情狀，量處如主文所示之刑。
四、沒收部分：
（一）按供犯罪所用、犯罪預備之物或犯罪所生之物，屬於犯罪
      行為人者，得沒收之；宣告前二條之沒收或追徵，有過苛
      之虞、欠缺刑法上之重要性、犯罪所得價值低微，或為維
      持受宣告人生活條件之必要者，得不宣告或酌減之，刑法
      第38條第2項前段、第38條之2第2項分別定有明文。茲查
      ，被告所持用與「小文」聯繫之手機未扣案，而依卷存事
      證，尚無法認定上開手機現仍存在，考量手機僅供日常聯
      繫所用之物品，非屬違禁物或依法應沒收之物，其單獨存
      在尚欠缺刑法上重要性，爰不予宣告沒收。
（二）次按犯罪所得，屬於犯罪行為人者，沒收之；於全部或一
      部不能沒收或不宜執行沒收時，追徵其價額，刑法第38條
      之1第1項前段、第3項分別定有明文。而「任何人都不得
      保有犯罪所得」為普世基本法律原則，犯罪所得之沒收、
      追繳或追徵，在於剝奪犯罪行為人之實際犯罪所得（原物
      或其替代價值利益），使其不能坐享犯罪之成果，以杜絕
      犯罪誘因，性質上屬類似不當得利之衡平措施，著重所受
      利得之剝奪，是依刑法第38條之1第5項規定，犯罪所得已
      實際合法發還被害人者，不予宣告沒收或追徵。審之，被
      告於本院審理中陳稱：我領取包裹的報酬是以日計算，於
      臺中領取每日1,600元，到外地則為1,800元，故本件至桃
      園領取包裹的報酬是1,800元等語（本院卷第78、138頁）
      ，固可認被告收取、轉寄被害人丁○○寄出之包裹，共獲有
      1,800元之犯罪所得，然被告業已於前案中，與另案被害
      人葉羽倢達成調解，並履行賠償2萬4,000元完畢，此經臺
      灣高等法院臺中分院111年度上訴字第1504、1505、1508
      號判決、111年度金上訴字第1506、1507號判決詳述在案
      （本院卷第141至171頁），堪認被告犯後所賠償之金額，
      已逾本案所獲之報酬，而未再享有任何不法利得，爰依刑
      法第38條之1第5項之規定，不再就其本案報酬宣告沒收或
      追徵，附此說明。
據上論斷，應依刑事訴訟法第299條第1項前段，刑法第28條、第
339條之4第1項第2款，刑法施行法第1條之1第1項，判決如主文
。
本案經檢察官丙○○提起公訴，檢察官甲○○、戊○○到庭執行職務。
中　　華　　民　　國　　111 　年　　11　　月　　17　　日
                  刑事第三庭    審判長法  官  劉柏駿  
                                      法  官  高思大
                                      法  官  路逸涵 
以上正本證明與原本無異。
如不服本判決應於收受送達後20日內向本院提出上訴書狀，並應
敘述具體理由；其未敘述上訴之理由者，應於上訴期間屆滿後20
日內向本院補提理由書（均須按他造當事人之人數附繕本）「切
勿逕送上級法院」。
告訴人或被害人如不服判決，應備理由具狀向檢察官請求上訴，
上訴期間之計算，以檢察官收受判決正本之日起算。
                                      書記官  黃于娟
中　　華　　民　　國　　111 　年　　11　　月　　17　　日
附錄本案論罪科刑法條全文
中華民國刑法第339條之4
犯第339條詐欺罪而有下列情形之一者，處1年以上7年以下有期
徒刑，得併科1百萬元以下罰金：
一、冒用政府機關或公務員名義犯之。
二、三人以上共同犯之。
三、以廣播電視、電子通訊、網際網路或其他媒體等傳播工具，
    對公眾散布而犯之。
前項之未遂犯罰之。